【裁判字號】    98,交聲,3120
【裁判日期】    990128
【裁判案由】    聲明異議
【裁判全文】
臺灣高雄地方法院交通事件裁定        98年度交聲字第3120號
原處分機關  高雄市政府交通局
異  議  人  甲○○
                      3樓
上列異議人即受處分人因違反道路交通管理處罰條例案件，對於
高雄市政府交通局於民國98年11月23日所為之裁決處分（原處分
案號：高市交裁字第裁32-B00000000號）聲明異議，本院裁定如
下：
    主  文
異議駁回。
    理  由
一、按汽車駕駛人轉彎時，不依標誌、標線、號誌指示者，處新
    台幣（下同）600 元以上1,800 元以下罰鍰，並記違規點數
    1 點，道路交通管理處罰條例第48條第1 項第2 款、第63條
    第1 項第1 款分別定有明文。再按汽車駕駛人，駕駛汽車有
    違反本條例之行為，經交通勤務警察或依法令執行交通稽查
    任務人員制止時，不聽制止或拒絕停車接受稽查而逃逸者，
    除按各該條規定處罰外，處3,000 元以上6,000 以下罰鍰，
    並記違規點數1 點，道路交通管理處罰條例第48條第1 項、
    第63條第1 項第1 款分別定有明文。又該法所指之車輛，係
    指在道路上以原動機行駛之汽車（包括機器腳踏車）或以人
    力、獸力行駛之車輛，故機車亦在規範範圍內，同法第3 條
    第8 款亦有明文。末按違反道路交通管理處罰條例第48條第
    1 項第2 款及第60條第1 項第1 款之事件，於到案期限內繳
    納或到案聽候裁決者分別處600 元、3,000 元罰鍰，亦有違
    反道路交通管理事件統一裁罰基準及處理細則第2條及違反
    道路交通管理事件統一裁罰基準表可參。
二、原處分意旨略以：本件異議人即受處分人甲○○駕駛其所有
    車牌號碼L39-679 號重型機車，於民國98年10月21日下午 2
    時許，行經高雄市○○○路東向西慢車道，不依兩段式左轉
    ，逕左轉民族二路南向北慢車道，經高雄市政府警察局交通
    警察大隊（下稱高市警察交通大隊）員警乙○○當場鳴笛攔
    查，竟拒絕停車接受稽查後迴轉往民族二路70巷逃逸，員警
    由後方拍照存證後，以受處分人違反道路交通管理處罰條例
    第48條第1 項第2 款、第60條第1 項規定逕行掣單舉發，原
    處分機關即高雄市政府交通局於98年11月23日以受處分人違
    反道路交通管理處罰條例第48條第1 項第2 款、第60條第1
    項、第63條第1 項第1 款（漏載第1 款）、違反道路交通管
    理事件統一裁罰基準及處理細則第41條、第43條、第44條、
    第67條及違反道路交通管理事件統一裁罰基準表之規定為由
    ，裁處罰鍰共3,600 元，並記違規點數共2 點，有高雄市政
    府警察局舉發違反道路交通管理事件通知單（高市警交字第
    B00000000 號）、高雄市政府交通局違反道路交通管理事件
    裁決書（高市交裁字第裁32-B00000000號）各1 紙及違規採
    證照片3 張等件在卷可稽。
三、聲明異議意旨略以：經其查證，舉發當時員警在民族二路70
    巷與中東街中間值勤，其經過民族二路70巷時，並無員警站
    出來攔檢，其認為舉發其拒絕停車接受稽查而逃逸一事，並
    不屬實，爰請撤銷原處分云云。
四、經查：
（一）受處分人於98年11月23日收受上開裁決書後，於同日向本
      院聲明異議，有送達證書、聲明異議狀上本院收文章在卷
      可查，足認其聲明異議於接到裁決書之翌日起20日內提出
      ，程序上應屬適法，合先敘明。
（二）異議人於上述時、地駕駛車牌號碼L39-679 號重型機車，
      未依標誌、標線指示行駛之違規事實，有高雄市政府警察
      局交通警察大隊98年11月18日高市警交三字第0980035468
      、98年12月15日高市警交三字第098003459 號函暨其舉發
      違規現場示意圖、採證照片各1 紙附卷可憑，此為異議人
      所不爭執，上情堪可認定。
（三）又異議人違規後經警鳴笛攔查而未停車受檢，反而往民族
      二路70巷逃逸之事實，業經高雄市政府警察局交通警察大
      隊以上開函文函覆明確外，並有異議人騎車往民族二路70
      巷離開之採證照片1 張附卷可稽，異議人於本院調查程序
      中，亦對於該照片中之騎士係其本人一情確認無訛。參以
      員警乙○○繪製之違規現場示意圖，其攔停地點即在民族
      二路70巷口旁，距該巷口約僅10餘公尺，其相隔甚近，堪
      認異議人辯稱：我沒有聽到警察對我的鳴笛及攔停云云，
      已難採信。又按人民違反法律上之義務而應受行政罰之行
      為，法律無特別規定時，雖不以出於故意為必要，仍須以
      過失為其責任條件。但應受行政罰之行為，僅須違反禁止
      規定或作為義務，而不以發生損害或危險為其要件者，推
      定為有過失，於行為人不能舉證證明自己無過失時，即應
      受處罰；業經大法官會議釋字第275 號解釋在案。依採證
      照片所示，異議人受舉發之際，時值白日，天氣晴朗，當
      時僅有異議人1 輛機車駛入民族二路70巷內，本件執勤員
      警在巷口旁既已使用鳴笛警示、及以手勢示意異議人停車
      ，一般駕駛人應可輕易察覺，況異議人騎乘機車時，本當
      對行經道路之車輛、行人及交通員警之指揮等往來情形隨
      時保持高度注意義務，以維護自身及其他用路人之交通安
      全，是異議人縱未有違規之故意，亦有未妥適注意交通員
      警指揮之重大過失甚明。從而，異議人辯稱當時其並沒有
      故意拒絕停車不接受警察稽查而逃逸之意思云云，尚難認
      為可採。原處分機關認定異議人有不依標誌、標線號誌指
      示，拒絕停車接受稽查而逃逸之違規事實，即非無據。
五、綜上，原處分機關依違反道路交通管理處罰條例第48條第 1
    項第2 款、第60條第1 項、第63條第1 項第1 款、違反道路
    交通管理事件統一裁罰基準及處理細則第2 條及違反道路交
    通管理事件統一裁罰基準表等規定，裁處受處分人罰鍰
    3,600 元，並記違規點數2 點，即無違誤。受處分人猶執前
    詞，指摘原處分不當，為無理由，應予駁回。
六、依道路交通案件處理辦法第19條，爰裁定如主文。
中    華    民    國    99    年    1     月    28    日
                  交通法庭    法  官  張琬如
以上正本證明與原本無異。
如不服本裁定，應於收受送達後5 日內向本院提出抗告狀。
中    華    民    國    99    年    1     月    28    日
                              書記官  劉甄庭


司法院資訊處製作；財團法人民間司法改革基金會備份。
